【裁判字號】    89,上易,438
【裁判日期】    890426
【裁判案由】    竊盜
【裁判全文】
臺灣高等法院高雄分院刑事判決                    八十九年度上易字第四三八號
    上  訴  人  臺灣屏東地方法院檢察署檢察官
    被      告  乙○○
右上訴人因被告竊盜案件，不服臺灣屏東地方法院八十八年度易字第一六六八號中華
民國八十九年二月二日第一審判決（起訴案號：臺灣屏東地方法院檢察署八十八年度
偵字第六四一八號），提起上訴，本院判決如左：
      主  文
上訴駁回。
      理  由
一、公訴意旨略以：被告乙○○意圖為自己不法之所有，於民國八十八年九月十日二
    十二時三十分許，在屏東縣潮州鎮○○里○○路十三號，竊取甲○○所有之ＳＵ
    ＺＵＫＩ牌發電機一部得手後，供己使用，於同年九月十七日十一時許，在屏東
    縣潮州鎮永春里商展空地前，為甲○○發現報警查獲。因認被告係犯刑法第三百
    二十條第一項罪嫌。
二、按犯罪事實應依證據認定之，無證據不得推定其犯罪事實；又不能證明被告犯罪
    者，應諭知無罪之判決，刑事訴訟法第一百五十四條、第三百零一條第一項分別
    定有明文。而認定不利於被告之事實，須依積極證據，苟積極證據不足為不利於
    被告之事實之認定時，即應為有利於被告之認定，更不必有何有利之證據。而此
    所謂證據，須確能為被告有罪之證明，而無瑕疵可指者，始足當之；其為訴訟上
    之證明，則須至任何之一般人均認其為真正，而無所懷疑之程度；犯罪事實之認
    定，應憑證據，如未能發現相當證據，或證據不足以證明，自不能以推測或擬制
    之方法，以為裁判之基礎，最高法院三十年上字第八一六號、六十九年度台上字
    第四九一三號、七十六年度台上字第四九八六號、四十年台上字第八六號判例可
    資參酌。
三、公訴人認被告乙○○涉有刑法第三百二十條第一項之普通竊盜罪嫌，無非係以被
    告稱該發電機係於八十八年八月底購得，而該發電機則係於八十八年九月十日失
    竊，顯然不符合；且有潘信佑、陳松厚之陳述為憑。訊據被告乙○○堅決否認有
    竊盜犯行，辯稱：前開發電機係伊於八十八年九月十一日中午，在永春里商展空
    地，以新臺幣（下同）二千元向潘信佑購買的，潘信佑說他父親不用，就賣給伊
    ，伊並未偷竊等語。
四、經查：
    （一）前開發電機係甲○○所有，八十八年九月十日晚間，甲○○之女回家時發
          現一部可疑車子，停放在甲○○位於屏東縣潮州鎮○○里○○路十三號住
          處前，乃趕至屏東縣潮州鎮永春里商展告知甲○○，嗣甲○○報警處理，
          經清點發現遺失發電機、空氣壓縮機、機車等，因甲○○兒子之友人，於
          甲○○不在家時，亦曾至甲○○住處，且了解甲○○一家人作息時間，案
          發當時甲○○住處僅有一個老人在家，因而懷疑係甲○○兒子之友人所為
          ，嗣甲○○仍返回商展，有客人告知其可至被告乙○○之攤位尋找失竊之
          物，當天甲○○收攤時，該商展之攤位很多早已收攤而未見乙○○之攤位
          ，數天後甲○○於被告乙○○之攤位發現前開發電機之事實，業據被害人
          甲○○於原審審理暨本院調查時到庭陳述在卷（見原審卷八十九年一月十
          八日、本院八十九年三月二十四日筆錄），復有贓物保管領結一紙、照片
          六幀在卷可考。
    （二）被告於每星期五於永春里商展擺設修理、販賣工具之攤位，晚間七時前即
          進入商展擺攤，至晚間十二時許才收攤乙節，復據證人陳古黨於原審法院
          訊問中證述在卷（見原審法院八十九年一月十一日訊問筆錄）；衡諸許水
          源失竊前開發電機當日係星期五，被告當時亦在永春里商展擺攤，如何再
          前往甲○○處竊取發電機；又被告倘確有竊取甲○○之發電機，應無仍置
          放於其永春里商展攤位，而令亦在該商展擺攤之甲○○輕易查獲之理。
    （三）公訴人認被告涉嫌竊盜，無非係認被告於警偵訊中供詞不一，及潘信佑、
          陳松厚之陳述而認被告辯稱該發電機係向潘信佑購得等語不足採信，惟潘
          信佑、陳松厚若陳述確係渠等賣予被告該發電機，即有入渠等自身於竊盜
          罪刑責之情，況渠等均未陳稱係被告竊取前開發電機，再被害人甲○○於
          本院調查時亦陳稱：是潘信佑偷拿去賣給被告，潘信佑在原審也有承認這
          點，．．．我和被告之商展位置約距有七、八十公尺，攤位若收起來就可
          看到被告之攤位（見本院八十九年三月二十四日筆錄），顯難認被告所竊
          ，是以渠等之陳述尚不足以遽以認定被告確有竊盜犯行。
    （四）潘信佑係甲○○兒子之朋友之情，亦據甲○○於本院調查中陳述在卷（見
          本院八十九年三月二十四日筆錄），而潘信佑亦曾販賣電鑽等予被告乙節
          ，亦據潘信佑於原審法院訊問中證述在卷（見原審法院八十九年一月十一
          日訊問筆錄），是以被告前開所辯尚非全然不足採信。
    （五）綜上所述，本件並無直接證據證明被告有竊盜犯行，又贓物之來源有多種
          不同之管道，有竊盜而得，或搶奪而得，或買賣而得，或收受而得，或侵
          占而得，竊盜並非唯一之可能性，被告辯稱前開發電機係向他人購買而得
          ，在無積極之證據證明被告確係竊盜而取得上開發電機，自不得遽為不利
          被告之認定。此外復查無其他積極證據證明被告確有竊盜之犯行，被告之
          竊盜犯罪即屬不能證明。至被告乙○○是否另涉贓物等罪嫌，自宜由檢察
          官另行處理，併此說明。
五、原審為被告無罪之諭知，核無不合。上訴人臺灣屏東地方法院檢察署檢察官提起
    上訴，指摘原判決違誤，尚無理由，應予駁回。
據上論斷，應依刑事訴訟法第三百六十八條，判決如主文。
本案經檢察官張其主到庭執行職務。
中    華    民    國     八十九     年       四       月     二十六   日
                              臺灣高等法院高雄分院刑事第五庭
                                  審判長法官  吳水木
法官  惠光霞
                                        法官  陳朱貴
右正本證明與原本無異。
不得上訴。
                                      書記官  洪梅枝
中    華    民    國     八十九     年       四       月    二十八    日
                                                                    Ｊ


司法院資訊處製作；財團法人民間司法改革基金會備份。
